臺灣新北地方法院刑事判決
111年度金訴字第964號
公  訴  人  臺灣新北地方檢察署檢察官
被      告  李金星



上列被告因違反洗錢防制法等案件，經檢察官提起公訴（111年
度偵字第16052號），被告於本院準備程序中就被訴事實為有罪
之陳述，經告知簡式審判程序之旨，並聽取當事人之意見後，經
本院合議庭裁定由受命法官獨任進行簡式審判程序，判決如下：
    主  文
李金星共同犯洗錢防制法第14條第1項之洗錢罪，處有期徒刑陸
月，併科罰金新臺幣參萬元，罰金如易服勞役，以新臺幣壹仟元
折算壹日。
　　事  實
一、李金星於民國108年4、5月間，與真實姓名年籍不詳自稱「
    李兆基」之成年男子共同意圖為自己不法所有及掩飾或隱匿
    特定犯罪所得之來源，基於詐欺取財、移轉特定犯罪所得之
    犯意聯絡，先由李金星透過不知情之張振豐介紹不知情之蘇
    裕峰，以辦理借款為由要求蘇裕峰提供帳戶作為借款匯入使
    用，蘇裕峰遂將北弦電子股份有限公司之永豐商業銀行內壢
    分行帳號000-00000000000000號帳戶（下稱本案帳戶）資訊
    提供李金星，其後李金星即將本案帳戶資訊交予「李兆基」
    ，供作其等虛設之「中鴻華夏基金」投資詐騙網站（www.hk
    zhhxjj.com）以詐欺投資人取收匯款使用。嗣蔡秀足因受上
    開網站及客服人員詐騙陷於錯誤，而於108年5月15日、16日
    分別匯款新臺幣（下同）1,030,047元、1,100,000元、1,71
    2,000元（共計3,842,047元）至本案帳戶內。嗣蘇裕峰誤認
    上開匯入款項為其向李金星借得之借款而轉出使用，復將該
    詐得之贓款以現金返還之方式交付予李金星，李金星再轉交
    與「李兆基」，而以此方式掩飾或隱匿犯罪所得來源及去向
    。
二、案經基隆市警察局第二分局報告臺灣臺北地方檢察署呈請臺
    灣高等檢察署檢察長核轉臺灣新北地方檢察署檢察官偵查起
    訴。
    理  由
一、按除被告所犯為死刑、無期徒刑、最輕本刑為3年以上有期
    徒刑之罪或高等法院管轄第一審案件者外，於第一次審判期
    日前之準備程序進行中，被告先就被訴事實為有罪之陳述時
    ，審判長得告知被告簡式審判程序之旨，並聽取當事人、代
    理人、辯護人及輔佐人之意見後，裁定進行簡式審判程序，
    刑事訴訟法第273條之1第1項定有明文。查本件被告李金星
    所犯係死刑、無期徒刑、最輕本刑為3年以上有期徒刑以外
    之罪，其於本院準備程序就被訴事實為有罪之陳述（見本院
    卷第92頁），經法官告知簡式審判程序之旨，並聽取公訴人
    、被告之意見後，本院合議庭認宜進行簡式審判程序，爰依
    上揭規定裁定由受命法官獨任進行簡式審判程序。又本案證
    據之調查，依刑事訴訟法第273條之2規定，自不受同法第15
    9條第1項、第161條之2、第161條之3、第163條之1及第164
    條至第170條規定之限制，依法均具證據能力，合先敘明。
二、上揭事實業據被告於本院準備程序及審理時均認罪（見本院
    卷第92、101頁），並經證人即被害人蔡秀足於警詢、偵訊
    時指證明確（見偵3569卷第71至16、191至192頁），且有證
    人蘇裕峰警詢、偵訊之證述附卷可稽（見偵3569卷第25至31
    頁、偵16502卷第11至13頁），並有本案帳戶之客戶資料及
    交易明細1份、被害人提出之詐騙集團客服與蔡智仁之微信
    對話紀錄擷圖、網路銀行轉帳交易明細、臨櫃匯款單、「李
    曉婷」之臉書個人頁面擷圖、微信個人頁面擷圖、中鴻華夏
    基金之奇摩知識+搜尋結果各1份在卷可憑（見偵3569卷第51
    至64、79至91、93至111、119至125、127至131頁），足認
    被告前揭任意性自白與事實相符，堪足採信。是本案事證明
    確，被告犯行洵堪認定，應依法論科。
三、論罪科刑：
  ㈠按依洗錢防制法第3條第2款之規定，刑法第339條之詐欺取財
    罪係屬洗錢防制法所稱之特定犯罪，被告與「李兆基」為製
    造金流斷點且阻撓嗣後特定犯罪之刑事偵查追訴，先由被告
    取得本案帳戶資訊後，復將所得款項藉由不知情之蘇裕峰領
    用後，再返還予被告，嗣並由被告將該款項交付「李兆基」
    ，而以此方式隱匿特定犯罪所得之來源及去向，自與洗錢防
    制法第2條第1款之洗錢行為相符，而觸犯同法第14條第1項
    之一般洗錢罪。
  ㈡核被告所為，係犯刑法第339 條第1 項之詐欺取財罪、洗錢
    防制法第14條第1項之一般洗錢罪。被告與「李兆基」間，
    就本案犯行有犯意聯絡及行為分擔，為共同正犯。被告所犯
    詐欺取財罪、一般洗錢罪，係屬一行為而同時觸犯數罪名，
    為想像競合犯，應依刑法第55條規定從一重之一般洗錢罪處
    斷。
  ㈢被告於本院準備及審理程序，就本案犯行違反洗錢防制法之
    部分均坦承犯行，而在偵查或審判中自白，應依洗錢防制法
    第16條第2項規定減輕其刑。
  ㈣又被告構成累犯之事實及應加重其刑之事項，均應由檢察官
    主張並具體指出證明之方法後，經法院踐行調查、辯論程序
    ，方得作為論以累犯及是否加重其刑之裁判基礎(最高法院1
    10年度台上大字第5660號刑事裁定參照)。本件被告所犯之
    罪，檢察官於起訴書未主張應構成累犯並具體指出證明之方
    法，有起訴書在卷可稽，公訴檢察官於本院審理時亦未主張
    本案被告有何應依累犯規定加重其刑之事由，是參照上開最
    高法院刑事大法庭裁定之見解，本院自毋庸審酌本案被告是
    否構成累犯及應否就如構成累犯，是否加重其刑之必要，附
    此敘明。
  ㈤爰以行為人之責任為基礎，審酌被告僅因積欠債務，竟與不
    詳詐欺集團成員共同遂行詐騙行為，欲牟取不法報酬，並使
    詐騙所得之款項流向難以查緝，手段可議，且造成被害人所
    受上開財產上損害甚鉅，被告所為實不足取，而應予非難；
    又佐以被告犯後坦承犯行，且亦與被害人達成調解而以分期
    給付方式賠償其損害等犯後態度及犯罪所生損害程度（見本
    院卷第85頁）；兼衡被告於本院審理時自承最高學歷為國中
    畢業之智識程度，入監前在工地工作，每月收入約40,000元
    至50,000元，未婚，有1名成年子女，需扶養母親之家庭狀
    況及經濟情形等一切情狀，量處如主文所示之刑，並就併科
    罰金部分諭知易服勞役之折算標準。
四、沒收：
　　查被告既已將利用蘇裕峰「返還借款」而取得之被害人遭詐
    欺款項轉交「李兆基」，則該款項已非被告所有，亦非由其
    支配持有中，自無庸依洗錢防制法第18條第1 項前段規定諭
    知沒收；復依卷內事證尚無證據證明被告確有從「李兆基」
    實際獲取犯罪所得或自被害人遭詐得之財物中分得任何財產
    上利益，是就此部分亦無從宣告沒收，附此敘明。
據上論斷，應依刑事訴訟法第273 條之1 第1項、第299條第1項
前段，判決如主文。
本案經檢察官黃冠傑提起公訴，檢察官顏汝羽到庭執行職務。
中　　華　　民　　國　　111 　年　　7 　　月　　28　　日
                  刑事第七庭  法  官  白承育 
上列正本證明與原本無異。
如不服本判決，應於判決送達後20日內敘明上訴理由，向本院提
出上訴狀 (應附繕本) ，上訴於臺灣高等法院。其未敘述上訴理
由者，應於上訴期間屆滿後20日內向本院補提理由書「切勿逕送
上級法院」。
                              書記官  馬韻凱
中　　華　　民　　國　　111 　年　　8 　　月　　1 　　日
附錄本案論罪科刑法條全文：
中華民國刑法第339條
意圖為自己或第三人不法之所有，以詐術使人將本人或第三人之
物交付者，處五年以下有期徒刑、拘役或科或併科五十萬元以下
罰金。
以前項方法得財產上不法之利益或使第三人得之者，亦同。
前二項之未遂犯罰之。
洗錢防制法第2條
本法所稱洗錢，指下列行為：
一、意圖掩飾或隱匿特定犯罪所得來源，或使他人逃避刑事追訴
    ，而移轉或變更特定犯罪所得。
二、掩飾或隱匿特定犯罪所得之本質、來源、去向、所在、所有
    權、處分權或其他權益者。
三、收受、持有或使用他人之特定犯罪所得。
洗錢防制法第14條
有第二條各款所列洗錢行為者，處七年以下有期徒刑，併科新臺
幣五百萬元以下罰金。
前項之未遂犯罰之。
前二項情形，不得科以超過其特定犯罪所定最重本刑之刑。